【裁判字號】    97,易,1382
【裁判日期】    970930
【裁判案由】    詐欺
【裁判全文】
臺灣士林地方法院刑事判決              97年度易字第1382號
    公  訴  人  臺灣士林地方法院檢察署檢察官
    被      告  甲○○
                          2 .
上列被告因詐欺案件，經檢察官提起公訴（96年度偵緝字第1279
號），因被告於準備程序中就犯罪事實為有罪陳述，經合議庭裁
定依簡式審判程序審理，本院判決如下：
    主  文
甲○○連續幫助意圖為自己不法之所有，以詐術使人將本人之物
交付，累犯，處有期徒刑肆月，如易科罰金，以銀元參佰元即新
臺幣玖佰元折算壹日。
    事  實
一、甲○○於民國89年間犯竊盜案件，經臺灣桃園地方法院89年
    度易字第3199號判處有期徒刑5 月確定，甫於92年5 月7 日
    執行完畢。詎甲○○仍不知悔改，於預見提供自己帳戶予不
    明人士使用，可能幫助他人從事詐欺犯罪下，仍基於縱有人
    以其金融帳戶實施詐欺犯罪亦不違背其本意之未必概括故意
    ，(一)先於93年3 月3 日至同月13日間某日，在不詳地點，將
    其於93年3 月3 日在安泰商業銀行（下稱安泰銀行）西壢分
    行所開立之帳號「00000000000000」號帳戶之存摺、印章、
    提款卡及密碼，提供予一真實姓名年籍不詳之成年人，嗣該
    成年人基於意圖為自己不法所有之犯意，於同月13日撥打電
    話予乙○○，佯稱提款卡遭不明人士側錄盜製成偽卡，要求
    乙○○前往自動櫃員機連線操作更改密碼，致乙○○陷於錯
    誤，於同日13時許至臺北市○○路○ 段板信商業銀行自動提
    款機，匯款新臺幣（下同）9 萬9983元至甲○○上開帳戶；
    (二)復於93年3 月17日至同月22日間某日，在不詳地點，將其
    於93年3 月17日在慶豐商業銀行股份有限公司（下稱慶豐銀
    行）中壢分行所開立之帳號「00000000000000」號帳戶之存
    摺、印章、提款卡及密碼，提供予一真實姓名年籍不詳之成
    年人，嗣該成年人基於意圖為自己不法所有之犯意，於93年
    3 月22日中午，撥打電話予丙○○，佯稱其子遭綁架而須在
    2 分鐘內匯款10萬元，致丙○○陷於錯誤，於同日14時許至
    臺北市○○路臺灣土地銀行臨櫃匯款8 萬元至甲○○上開帳
    戶。嗣乙○○、丙○○均發覺有異而報警處理，始循線查悉
    上情。
二、案經臺北市政府警察局士林分局報告臺灣士林地方法院檢察
    署檢察官偵查起訴。
    理  由
一、上揭事實，業據被告甲○○於審理中坦承不諱（見本院97年
    9 月11日審理筆錄），且經證人即被害人乙○○、丙○○分
    別於警詢、偵查中證述綦詳，並有甲○○之安泰銀行西壢分
    行帳號「00000000000000」號、慶豐中壢分行帳號「000000
    00000000」號帳戶之開戶資料及往來明細，及乙○○、丙○○之轉帳及匯款執據各1 紙附卷可稽，足認被告於審理中出
    於任意性之自白，與事實相符而堪採信；又查金融存款帳戶
    ，事關存戶個人財產權益之保障，與帳戶之存摺、提款卡、
    密碼相結合，專屬性、私密性更形提高，除非本人或與本人
    具密切之關係者，難認有何理由可自由使用，一般人亦均有
    應妥善保管上開物件，防止被他人冒用之認知，且近來詐欺
    犯案猖獗，每利用人頭帳戶作為犯罪工具，若任意提供帳戶
    資料予不明人士使用，將有遭他人作為詐欺犯罪時，非正當
    資金進出之不法用途，此情當為具有社會生活經驗之成年人
    所得認識，被告提供帳戶資料予不明人士，有容認其帳戶供
    他人作為詐欺犯罪時使用之未必故意，亦甚灼然。本件犯罪
    事證明確，應依法論科。
二、論罪科刑：
(一)、被告行為後，刑法於94年1 月7 日修正通過，於94年2 月2
    日公布，並於95年7 月1 日施行。按行為後法律有變更者，
    適用行為時之法律，但行為後之法律有利於行為人者，適用
    最有利於行為人之法律，現行刑法第2 條第1 項訂有明文。
    此條規定乃與刑法第1 條罪刑法定主義契合，而貫徹法律禁
    止溯及既往原則，係規範行為後法律變更所生新舊法律比較
    適用之準據法，是刑法第2 條本身雖經修正，但刑法第2 條
    既屬適用法律之準據法，本身尚無比較新舊法之問題，應一
    律適用裁判時之現行刑法第2 條規定以決定適用之刑罰法律
    ；又本次刑法修正之比較新舊法，應就罪刑有關之共犯、未
    遂犯、想像競合犯、牽連犯、連續犯、結合犯，以及累犯加
    重、自首減輕暨其他法定加減原因（如身分加減）與加減例
    等一切情形，綜其全部罪刑之結果而為比較（最高法院95年
    5 月23日95年度第8 次刑事庭會議決議參照）。而關於本件
    新舊法之比較適用：(1)查刑法第339 條第1 項詐欺取財罪之
    法定刑罰金部分為「1 千元以下罰金。」，而依被告行為時
    即修正前刑法第33條第5 款規定：「罰金：1 元（即新臺幣
    3 元）以上」，修正後刑法第33條第5 款則規定：「罰金：
    新臺幣1 千元以上」，比較新舊法結果，適用新法並未對被
    告較有利；(2)修正後刑法刪除第56條連續犯之規定，被告所
    犯各罪應依數罪併罰之規定分論併罰，比較新舊法結果，適
    用新法並未對被告較有利；(3)依上述法律修正前、後之比較
    ，揆諸前揭最高法院決議及修正後刑法第2 條第1 項所定之
    「從舊從輕」原則，應適用被告行為時即修正前刑法之相關
    規定。2.次按刑法上之幫助犯，係對於犯罪與正犯有共同之
    認識，而以幫助之意思，對於正犯資以助力，而未參與實施
    犯罪之行為者而言（最高法院88年度臺上字第1270號裁判意
    旨參照），本件被告提供帳戶予他人使用，為他人之詐欺取
    財犯行提供助力，惟尚查無被告有以自己實施詐欺犯罪之意
    思，而與他人為詐欺犯罪之犯意聯絡，或被告有直接參與詐
    欺犯罪構成要件行為分擔之情事，應認被告僅構成幫助犯，
    是核被告所為，係犯刑法第30條第1 項、第339 條第1 項之
    幫助詐欺取財罪。被告如事實欄所載兩次幫助詐欺取財犯行
    ，時間緊接，方法相同，觸犯構成要件相同之罪名，顯係基
    於概括犯意為之，應依修正前刑法第56條連續犯之規定論以
    一罪，並加重其刑。被告前於89年間犯竊盜案件，經臺灣桃
    園地方法院89年度易字第3199號判處有期徒刑5 月確定，甫
    於92年5 月7 日執行完畢等情，有臺灣高等法院被告前案紀
    錄表在卷可參，其於5 年以內故意再犯本件有期徒刑以上之
    罪，為累犯，應依刑法第47條第1 項之規定加重其刑，並依
    法遞加之。被告為幫助犯，爰依刑法第30條第2 項規定，依
    正犯之刑減輕之，並依法先加後減之。
(二)、爰審酌被告提供帳戶予他人作為犯罪使用，影響社會正常交
    易安全，增加被害人尋求救濟之困難，並使犯罪之追查趨於
    複雜，實無足取，惟念被告於犯罪後坦承不諱，暨被告犯罪
    之動機、目的、手段、生活狀況、品行、智識程度、犯罪所
    生之危害等一切情狀，量處如主文所示之刑；又被告行為後
    ，刑法第41條易科罰金之折算標準，亦由原配合依罰金罰鍰
    提高標準條例第2 條規定（現已刪除）提高之銀元100 元至
    300 元（即新臺幣300 元至900 元），修正為新臺幣1 千元
    、2 千元、3 千元，經比較新舊法之結果，適用新法並未對
    被告較有利，依刑法第2 條第1 項前段，應適用修正前之規
    定，爰依修正前刑法第41條第1 項前段之規定，諭知易科罰
    金之折算標準。
(三)、按96年7 月16日施行之中華民國九十六年罪犯減刑條例第5
    條規定：「本條例施行前，經通緝而未於中華民國96年12月
    31日以前自動歸案接受偵查、審判或執行者，不得依本條例
    減刑。」，查被告於本案偵查中之94年6 月23日即中華民國
    九十六年罪犯減刑條例施行前經通緝，於96年10月4 日緝獲
    ，非自動歸案接受審判，依上開規定不得減刑，併為敘明。
據上論斷，應依刑事訴訟法第273 條之1 第1 項、第299 條第1
項前段，刑法第2 條第1 項前段、第30條、第339 條第1 項、修
正前刑法第56條、第41條第1 項前段，刑法施行法第1 條之1 ，
修正前罰金罰鍰提高標準條例第2 條，現行法規所定貨幣單位折
算新臺幣條例第2 條，判決如主文。
本案經檢察官張紜瑋到庭執行職務
中    華    民    國    97    年    9    月    30     日
                      刑事第五庭  法  官  孫  曉  青
上正本證明與原本無異。
如不服本判決應於送達後10日內向本院提出上訴狀。
                                  書記官  彭  莉  婷
中    華    民    國    97    年    9    月    30     日
附錄本案論罪科刑法條全文
中華民國刑法第339條
意圖為自己或第三人不法之所有，以詐術使人將本人或第三人之
物交付者，處5 年以下有期徒刑、拘役或科或併科1 千元以下罰
金。
以前項方法得財產上不法之利益或使第三人得之者，亦同。
前2 項之未遂犯罰之。


司法院資訊處製作；財團法人民間司法改革基金會備份。
